【裁判字號】    97,上訴,1259
【裁判日期】    970915
【裁判案由】    強盜等
【裁判全文】
臺灣高等法院高雄分院刑事判決        97年度上訴字第1259號
上  訴  人
即  被  告  甲○○
                    另住嘉義市.
                    （現另案在竹田分監執行中）
選任辯護人  歐陽志宏 律師
上列上訴人因被告準強盜案件，不服臺灣屏東地方法院97年度訴
字第323 號中華民國97年6 月6 日第一審判決（起訴案號：臺灣
屏東地方法院檢察署），提起上訴，本院判決如下：
    主  文
原判決關於準強盜及定執行刑部分撤銷。
甲○○攜帶兇器搶奪，累犯，處有期徒刑參年陸月。
扣案之玩具手槍及水果刀各壹支，均沒枚。
    事  實
一、甲○○前於民國（以下同）81年間，及嗣後假釋期間之84年
    間，曾各犯煙毒（2 次）、妨害自由、搶奪（2 次）、侵占
    及偽造文書罪，其中於81年間第1 次所犯煙毒罪及所犯妨害
    自由罪，於81年9 月8 日經臺灣嘉義地方法院判處有期徒刑
    3 年6 月及1 年6 月確定，第1 次所犯搶奪罪，於82年2 月
    23日經同院判處有期徒刑1 年10月確定，三者並經裁定定其
    應執行之刑為有期徒刑6 年，於84年3 月22日假釋出獄（嗣
    經撤銷假釋，應執行殘刑3 年1 月又26日）；於84年間第2
    次所犯搶奪罪，於84年10月20日經臺灣臺北地方法院判處有
    期徒刑2 年6 月確定，第2 次所犯煙毒罪，於85年8 月21日
    經同院判處有期徒刑3 年4 月確定，二者並經裁定定其應執
    行之刑為有期徒刑5 年8 月，所犯偽造文書罪，則於85年7
    月22日經臺灣嘉義地方法院判處有期徒刑3 月，如易科罰金
    以銀元300 元折算1 日確定，與前述殘刑3 年1 月又26日及
    應執行刑5 年8 月接續執行，於89年7 月6 日假釋出獄，嗣
    又經撤銷假釋，執行殘刑4 年3 月又7 日，甫於95年9 月25
    日執行完畢，詎仍不知悔改，又意圖為自己不法之所有，於
    97年2 月1 日下午3 時許，騎乘上開機車，並攜帶酷似真槍
    之玩具手槍及客觀上足對人之生命、身體、安全構成威脅具
    有危險性之兇器水果刀各1 支，前往屏東縣枋寮鄉地○村○
    ○路255 號「巧意金銀珠寶行」（起訴書記載為「巧意銀樓
    」），佯裝購買金飾，以便伺機搶奪，惟因該珠寶行內尚有
    3 名顧客，乃暫罷離去，待上開3 名顧客離開後，始再次進
    入該珠寶行內，向老闆娘乙○○表示欲購買方才所觀看之龍
    形魚項鍊（墜子部分為龍形且鉗玉，項鍊部分則為每一截均
    鑴刻成魚之形狀，價值4 萬6 千餘元），並假意殺價，以鬆
    懈乙○○之防範，隨後又假裝試戴，而趁乙○○不及防備之
    際，搶奪該條項鍊衝出店外。乙○○見狀為取回金項鍊，即
    越過櫃檯，啟動隨身攜帶之警民連線按鈕報警，並沿路喊叫
    自後追趕，甲○○則於沿中華路逃竄，左轉同村成功路，再
    右轉進入一無尾巷時，取出上開玩具手槍緊握手中，惟相距
    僅7 、8 公尺遠之乙○○仍緊追不捨，終在一設有台階而高
    低不平處，自後揪住甲○○之外套，此時，甲○○見狀表示
    願意歸還上開項鍊外，即對乙○○揚言謂：如不放我走，即
    要開槍等語，致乙○○心生畏怖，於取回財物金項鍊後，見
    目的已達，即讓甲○○鑽越圍牆空隙而逃逸，惟稍後甲○○
    仍於逃至同村勝利路63號前時，為民眾會同警方逮獲，並扣
    得其所有供犯罪所用之玩具手槍及水果刀各1 支。
二、案經屏東縣警察局枋寮分局移送臺灣屏東地方法院檢察署檢
    察官偵查起訴。
    理  由
壹、證據能力部分：
一、按被告以外之人於審判外之言詞或書面陳述，除法律有規定
    者外，不得作為證據，刑事訴訟法第159 條第1 項定有明文
    。被告以外之人（包括證人、鑑定人、告訴人、被害人及共
    同被告等）於審判外之言詞或書面陳述，為所謂傳聞證據，
    由於傳聞證據有悖於法院直接審理及言詞審理之精神，妨害
    當事人之反對詰問權，影響程序正義之實現，除法律有規定
    者（例如同法第159 條第2 項、第159 條之1 至第159 條之
    5 、第206 條等）外，原則上不具有證據能力。本件被害人
    乙○○於警詢中所為之陳述，本屬傳聞證據，被害人乙○○
    於原審審理時所為供述，經核與其於警詢中之陳述一致，不
    符合刑事訴訟法第159 條之2 規定，故被害人乙○○於警詢
    中所為之陳述均不具有證據能力。
二、被害人乙○○於偵查中向檢察官所為之陳述（均已依法具結
    ），屬傳聞證據，惟被害人乙○○在偵查中未有不法取供之
    情形，亦無證據可釋明其供述有顯不可信之情況，且其已於
    法院審理時出庭接受被告及其辯護人行使反對詰問權，依刑
    事訴訟法第159 條之1 第2 項規定，其於偵查中向檢察官所
    為之陳述，自具有證據能力。
三、被害人乙○○所出具之贓物認領保管單，雖屬傳聞證據，且
    不符刑事訴訟法第159 條之1 至第159 條之4 之規定，惟上
    訴人及辯護人於審判中同意以之作為證據，審酌該書面陳述
    之作成，並無受到外力干擾及壓力之情形，亦認以之作為證
    據為適當，依刑事訴訟法第159 條之5 第1 項規定，該贓物
    認領保管單具有證據能力。
貳、實體部分：：
一、上揭意圖為自己不法之所有，攜帶玩具手槍及水果刀各1 支
    ，佯裝購買金飾，趁被害人乙○○不及防備之際，搶奪價值
    4 萬6 千餘元之龍形魚項鍊1 條得手之事實，迭據上訴人甲
    ○○於警詢、偵查、原審及本院審理時坦承不諱，核與被害
    人乙○○於偵查、原審及本院審理時陳述之情節相符，並有
    贓物認領保管單1 紙、照片20幀附卷可稽，並有玩具手槍、
    水果刀各1 支扣案可資佐證，且該水果刀為不銹鋼材質，長
    約27公分，尾端銳利，經原審勘驗屬實，自足認係客觀上足
    對人之生命、身體、安全構成威脅具有危險性之兇器。按被
    害人乙○○於檢察官偵查中陳稱：「……後來他（指被告）
    就把金項鍊拿起來作勢一下，但沒有套上脖子，然後就轉身
    跑出去，我從櫃臺（檯）內跳出去追……我一路  追一路喊
    ，但我忘了我喊什麼，我隨身都有（帶）警民連線的按鈕，
    我一跳出櫃臺（檯）就按了……被告後來轉進一個無尾巷，
    我當時從後面有追上，抓他的衣服，他說金項鍊要還我，叫
    我放他走，不然就要對我開槍，我說好，被告就把金項鍊交
    給我，我就轉頭，被告就爬過圍牆離開……被告當時跑出去
    了之後，在轉彎的時候我才看到他右手上拿著一支槍」等語
    ，又被害人於原審審理時證稱：「（問：當時他如何拿槍？
    ）我不知道，他跑前面，我跑後面，我轉過去就看到他手上
    拿一把槍。（問：妳抓住他時他說要妳放開？）他說要我放
    他走，否則要對我開槍，當時他是否手上有拿槍，我沒有注
    意。……（問：他當時如何拿槍？）右手拿槍，沒有舉起來
    ，他在前面跑。（問：當時距離他多遠？）大約7 、8 公尺
    。……（問：妳當時是否害怕？）我會害怕。……（問：妳
    追到巷子時看到被告拿這把玩具手槍？）是的。……（問：
    妳追到草叢地方抓住被告的外套？）是的。……他剛好跑到
    有階梯地方，凹凸不平，速度放慢，我才追上抓住他的外套
    。（問：妳抓住他的外套，何時放手？）他把項鍊還給我之
    後我才放手。（問：在妳放手之前被告有說要把項鍊還妳，
    要妳放了他？）是的。（問：被告也有對妳說如果不放了他
    ，他要對妳開槍？）是的。……（問：當時是否認為那是真
    槍？）有點認為。」，且上訴人亦於警詢及檢察官偵查中供
    稱：「老闆娘徙（徒）步緊追在後，當追到成功路進去右轉
    雜草叢生廢墟處，我爬牆逃逸被老闆娘拉下來……我還給老
    闆娘後立即跳過圍牆逃走，當逃至枋寮鄉地○村○○路63號
    前被1 位民眾及制服警察捉到，當場在我身上兩邊口袋起獲
    犯罪兇器（左邊口袋起獲玩具手槍1 把，右邊口袋起獲水果
    刀1 把）。」「我跑到隔壁的1 條巷子，老闆娘也在後面追
    我，後來我跑到沒有路了……因為老闆娘在追我的時候有喊
    搶劫，有很多人圍過來，我有從圍牆的空隙鑽出去，我鑽出
    去圍牆已經有一個人在圍牆等了」等語。足見上訴人甲○○
    確有攜帶兇器搶奪財物，事證明確，其犯行已堪認定。
二、上訴人甲○○攜帶兇器搶奪財物，核係犯刑法第326 條、第
    325 條第1 項之加重搶奪罪。公訴人認上訴人甲○○為防護
    贓物及脫免逮捕而當場對被害人施以強暴脅迫行為，認係犯
    刑法第329 條之準強盜罪，惟查依最近司法院大法官會議釋
    字第630 號解釋，準強盜罪需於竊盜或搶奪之際，當場實施
    之強暴、脅迫行為，已達於使人難以抗拒或不能抗拒之程度
    ，才構成準強盜罪，本件被害人乙○○於追趕上訴人甲○○
    時，看見上訴人甲○○手拿槍枝仍繼續追，其目的只為取回
    財物，此已據被害人乙○○陳明，並於自後抓住上訴人甲○
    ○，於上訴人甲○○把項鍊還給伊時即放手，因當時上訴人
    甲○○雖拿有玩具槍，但被害人乙○○仍不害怕而繼續追，
    並於追獲後取回財物，可見當時被害人乙○○當時並未達難
    以抗拒或不能抗拒之程度（若被害人乙○○見對方有槍，而
    已達難以抗拒或不能抗拒之程度應不敢繼續追），因被害人
    乙○○見槍仍繼續追，其應未達於難以抗拒或不能抗拒之程
    度，又上訴人甲○○被追獲後立即交還財物予被害人，其亦
    無防護贓物之意思，是依前述大法官會議之解釋，本件尚難
    構成準強盜罪，是公訴意旨認上訴人甲○○係犯刑法第329
    條之準強盜罪，容有未洽，惟其起訴之基本社會事實相同，
    自應予變更起訴之法條。上訴人甲○○前於81年間，及嗣後
    假釋期間之84年間，曾各犯煙毒（2 次）、妨害自由、搶奪
    （2 次）、侵占及偽造文書罪，其中於81年間第1 次所犯煙
    毒罪及所犯妨害自由罪，於81年9 月8 日經臺灣嘉義地方法
    院判處有期徒刑3 年6 月及1 年6 月確定，第1 次所犯搶奪
    罪，於82年2 月23日經同院判處有期徒刑1 年10月確定，三
    者並經裁定定其應執行之刑為有期徒刑6 年，於84年3 月22
    日假釋出獄（嗣經撤銷假釋，應執行殘刑3 年1 月又26日）
    ；於84年間第2 次所犯搶奪罪，於84年10月20日經臺灣臺北
    地方法院判處有期徒刑2 年6 月確定，第2 次所犯煙毒罪，
    於85年8 月21日經同院判處有期徒刑3 年4 月確定，二者並
    經裁定定其應執行之刑為有期徒刑5 年8 月，所犯偽造文書
    罪，則於85年7 月22日經臺灣嘉義地方法院判處有期徒刑3
    月，如易科罰金以銀元300 元折算1 日確定，與前述殘刑3
    年1 月又26日及應執行刑5 年8 月接續執行，於89年7 月6
    日假釋出獄，嗣又經撤銷假釋，執行殘刑4 年3 月又7 日，
    甫於95年9 月25日執行完畢之事實，有臺灣高等法院被告前
    案紀錄表在卷可憑，其受徒刑之執行完畢後，5 年以內故意
    再犯上開有期徒刑以上之罪，為累犯，應依法加重其刑。
三、原審予以論科，固非無見，惟查因當時上訴人甲○○雖拿有
    玩具槍，但被害人乙○○仍繼續追，並於追獲後取回財物，
    依當時情況判斷，當時被害人乙○○並未達難以抗拒或不能
    抗拒之程度，又上訴人甲○○被追獲後立即交還財物予被害
    人，其亦無防護贓物之意思，是依前述大法官會議之解釋，
    本件尚難構成準強盜罪，已如前述，原審認上訴人甲○○係
    犯刑法第329 條之準強盜罪，尚有未洽。上訴人甲○○上訴
    否認準強盜為有理由，原判決此部分既有可議自應予撤銷改
    判。審酌上訴人甲○○前科累累，素行欠佳，不思以正當工
    作獲取財物，竟攜帶兇器搶奪銀樓金飾，其行為對社會治安
    危害頗鉅，其所搶得之財物價值尚非甚高，尚未對被害人乙
    ○○之人身安全造成重大危害，其於犯後已坦承犯行等一切
    情狀，量處有期徒刑3 年6 月。扣案之玩具手槍及水果刀各
    1 支，為上訴人甲○○所有供犯罪所用之物，業據上訴人甲
    ○○陳明在卷，依刑法第38條第1 項第2 款規定宣告沒收。
據上論結，應依刑事訴訟法第369 條第1 項前段、第364 條、第
299 條第1 項前段、第300條，刑法第326 條、第325 條第1 項
、第47條第1 項、第38條第1 項第2 款，判決如主文。
本案經檢察官許美女到庭執行職務。
中    華    民    國    97    年    9     月    15    日
                    刑事第六庭    審判長法  官  王憲義
                                        法  官  邱永貴
                                        法  官  張盛喜
以上正本證明與原本無異。
如不服本判決應於收受本判決後10日內向本院提出上訴書狀，其
未敘述上訴理由者，並得於提起上訴後10日內向本院補提理由書
狀（均須按他造當事人之人數附繕本）「切勿逕送上級法院」。
中    華    民    國    97    年    9     月    15    日
                                        書記官  黃一秋
附錄本件判決論罪科刑法條：
中華民國刑法第326條
（加重搶奪罪）
犯前條第 1 項之罪，而有第 321 條第 1 項各款情形之一者，處
1 年以上 7 年以下有期徒刑。
前項之未遂犯罰之。
中華民國刑法第325條
（普通搶奪罪）
意圖為自己或第三人不法之所有，而搶奪他人之動產者，處 6 月
以上 5 年以下有期徒刑。
因而致人於死者，處無期徒刑或 7 年以上有期徒刑，致重傷者，
處 3 年以上 10 年以下有期徒刑。
第 1 項之未遂犯罰之。


司法院資訊處製作；財團法人民間司法改革基金會備份。
